臺灣高等法院民事裁定
109年度抗字第1111號
抗  告  人  呂芳鑒  
特別代理人  蔣美龍律師

上列抗告人因與相對人呂黃心梔、呂淑婷間請求塗銷不動產所有
權移轉登記等事件，對於中華民國109年6月12日臺灣臺北地方法
院108年度重訴字第481號裁定關於訴訟標的價額核定部分，提起
抗告，本院裁定如下：
    主  文
原裁定關於核定訴訟標的價額部分廢棄。
本件訴訟標的價額核定為新臺幣參仟捌佰玖拾參萬參仟零柒拾陸
元。
    理  由
一、抗告人抗告意旨略以：伊配偶即相對人呂黃心梔、伊女兒呂
    淑婷利用伊失智，於民國107年5月17日、同年月18日分別就
    臺北市○○區○○段0○段000地號土地（應有部分10000分之112
    ）及其上同段2355建號建物（門牌臺北市○○區○○○路00號10
    樓之1，所有權全部，與上開土地合稱甲不動產）、桃園市○
    ○區○○段00地號土地（應有部分100000分之210）及其上同段
    2115建號建物（門牌桃園市○○區○○路000號16樓之5，所有權
    全部，與上開土地合稱乙不動產，與甲不動產合稱系爭不動
    產），以夫妻贈與為原因移轉登記為呂黃心梔所有，呂黃心
    梔再分別同年7月31日、同年6月14日以贈與為原因移轉登記
    為呂淑婷所有，前開同年5月17日、18日贈與之債權行為及
    所有權移轉之物權行為均無效。縱認伊未達無意思能力，亦
    係遭詐騙，伊自得依民法第92條、第416條規定撤銷同年5月
    17日、18日贈與之債權行為及所有權移轉之物權行為，並依
    民法第184條、第179條、第182條第2項、第419條第2項規定
    請求呂淑婷將系爭不動產移轉登記予伊，爰聲明：㈠確認抗
    告人與呂黃心梔於107年5月17日就甲不動產之贈與關係及以
    贈與為原因之物權行為不存在。㈡確認抗告人與呂黃心梔於1
    07年5月18日就乙不動產之贈與關係及以贈與為原因之物權
    行為不存在。㈢呂淑婷應將甲不動產所有權移轉登記予抗告
    人。㈣呂淑婷應將乙不動產所有權移轉登記予抗告人。原法
    院核定訴訟標的價額，雖以內政部不動產交易實價查詢服務
    網查詢資料作為核定之依據，惟未以最鄰近且條件相似之交
    易資料為據，爰提起抗告，求為廢棄原裁定等語。
二、按訴訟標的之價額，由法院核定；核定訴訟標的之價額，以
    起訴時之交易價額為準；無交易價額者，以原告就訴訟標的
    所有之利益為準；法院因核定訴訟標的之價額，得依職權調
    查證據，民事訴訟法第77條之1第1項、第2項、第3項分別定
    有明文。所謂交易價額，係指客觀之市場交易價格而言（最
    高法院99年度台抗字第88號裁定意旨參照）。又現行地政機
    關就不動產之交易價格已採實價登錄制度，故鄰近不動產於
    一定期間內所登錄之交易價格，應趨近於客觀之市場交易價
    格，可作為核定訴訟標的價額之基準。次按以一訴主張數項
    標的者，其價額合併計算之。但所主張之數項標的互相競合
    或應為選擇者，其訴訟標的價額，應依其中價額最高者定之
    ，同法第77條之2第1項亦有明文。
三、經查：
　㈠抗告人於原法院依民法第184條、第179條、第182條第2項、
    第419條第2項規定，聲明請求確認其與呂黃心梔分別於107
    年5月17日、同年5月18日就甲、乙不動產之贈與關係及以贈
    與為原因之物權行為不存在，及呂淑婷應將系爭不動產所有
    權移轉登記予抗告人（見原審北司調字卷第5至16頁）。核
    其請求確認贈與契約及物權行為不存在，與移轉所有權登記
    之請求，其經濟利益與訴訟目的一致，故本件之訴訟標的價
    額自應以抗告人108年4月8日起訴時（見同上卷第5頁）系爭
    不動產之交易價額即市價為準。
　㈡甲不動產位於臺北市○○區○○○路00號，房屋型態為12層住宅大
    樓之第10層，主建物暨附屬建物面積合計124.15平方公尺（
    約37.56坪，124.15×0.3025，小數點第3位以下四捨五入）
    ，108年4月間起訴時屋齡為33年，有甲不動產登記謄本可稽
    （見原法院北司調字卷第45、47頁）。依內政部不動產交易
    實價查詢服務網所示，於同地段類似條件之不動產，其中於
    108年7月、3月交易，屋齡均33年，為樓高12層之第7層及第
    12層、交易單價分別約67萬7,744元/坪（3,100萬元÷45.74
    坪，元以下四捨五入，下均同）、86萬2,301元/坪（3,200
    萬元÷37.11坪），有網頁查詢資料可稽（見本院卷第19頁編
    號38至40），交易時間距本件起訴時僅3個月與1個月，坐落
    地點鄰近甲不動產，屋齡相同，樓高均為12層，條件較類似
    ，爰以其等平均交易單價77萬0,023元/坪〔（67萬7,744元＋8
    6萬2,301元）/2〕，採為本件核定甲不動產價值參考之依據
    ，較趨近於起訴時之客觀市場交易價格。抗告人主張以108
    年11月、屋齡27年、樓別2層/樓高9層、面積47.96坪、交易
    單價11萬4,000元/平方公尺（即37萬5,313元/坪）之交易資
    料（見本院卷第15頁）為據云云，惟該建物坐落巷內，樓層
    為較低之2樓，屋齡亦不同，條件較不相似。原法院參考之
    實價登錄資料係於108年1月交易、建物區段為光復南路32巷
    31至60號、屋齡27年、樓別3層/樓高7層、面積42.82坪、交
    易單價約76萬5,911元/坪（見原審卷二第123頁），其建物
    型態為電梯華廈、樓高與樓層均低於甲不動產，屋齡相差6
    年，亦不相似。均不適於執為本件參考之依據。 
　㈢乙不動產位於桃園市蘆竹區中正路，房屋型態為17層住宅大
    樓之第16層，主建物暨附屬建物面積合計為137.42平方公尺
    （約41.57坪，137.42×0.3025），於91年完工，於108年4月
    8日起訴時屋齡約為17年，有乙不動產登記謄本可稽（見原
    審北司調字卷第55頁）。依內政部不動產交易實價查詢服務
    網所示，同地段類似條件之鄰近不動產，其中建物區段為桃
    園市○○區○○路000○000號，於108年4月交易、屋齡17年、樓
    別14層/樓高17層、面積共51.49坪、交易單價約為24萬0,82
    3元/坪（1,240萬÷51.49坪），有網頁查詢資料可稽（見本
    院卷第23頁），交易時間與起訴時相近，坐落地點亦鄰近乙
    不動產，屋齡相同，樓層同為接近頂樓之高樓層，條件相當
    類似，應可採為本件核定乙不動產價值參考之依據。抗告人
    所提之實價登錄資料（見本院卷第13頁），其屋齡相差5年
    ，且交易單價5萬4,000元/平方公尺（即17萬7,387元/坪）
    顯低於周邊成交行情；另原法院以108年8月交易、建物區段
    為桃園市○○區○○路000○000號、屋齡17年、樓別6層/樓高17
    層、面積17.45坪、交易單價約27萬7,967元/坪之實價登錄
    資料為計算基準（見原審卷二第125頁），其樓層較低且面
    積坪數較小，均非類似，均不適合作為參考之依據。
　㈣甲、乙不動產面積分別37.56坪、41.57坪，以每坪單價77萬0
    ,023元、24萬0,823元算得甲、乙不動產起訴時之客觀交易
    價額為2,892萬2,064元（77萬0,023元/坪×37.56坪）、1,00
    1萬1,012元（24萬0,823元/坪×41.57坪）。據此，本件抗告
    人第一審之訴訟標的價額應核定為3,893萬3,076元（2,892
    萬2,064＋1,001萬1,012）。原裁定核定為4,032萬2,705元，
    容有未洽。抗告意旨指摘原裁定關於核定訴訟標的價額部分
    不當，求予廢棄，為有理由，爰將原裁定此部分廢棄，更為
    裁定如主文第2項所示。
四、至於原裁定關於命補繳裁判費之部分，固屬不得抗告，然原
    裁定關於核定訴訟標的價額部分，既經廢棄，則原裁定關於
    命補繳裁判費之部分，即失所附麗，應俟本件訴訟標的價額
    核定後再行計算，附此說明。
五、據上論結，本件抗告為有理由，爰裁定如主文。 
中　　華　　民　　國　　109 　年　　9 　　月　　30　　日
                  民事第十五庭
                      審判長法  官  方彬彬
                            法  官  陳杰正
                            法  官  沈佳宜
正本係照原本作成。
本裁定除以適用法規顯有錯誤為理由外，不得再抗告。如提起再
抗告，應於收受送達後10日內委任律師為代理人向本院提出再抗
告狀。並繳納再抗告費新臺幣１千元。
中　　華　　民　　國　　109 　年　　10　　月　　5 　　日

　　　　　　　　　　　　　　書記官  蕭麗珍